【裁判字號】    92,易,865
【裁判日期】    920923
【裁判案由】    違反動產擔保交易法
【裁判全文】
臺灣高雄地方法院刑事判決                          九十二年度易字第八六五號
    公  訴  人  臺灣高雄地方法院檢察署檢察官
    被      告  丁○○
右列被告因違反動產擔保交易法案件，經檢察官聲請簡易判決處刑（九十二年度偵字
第一三五三號），本院認不宜以簡易判決處刑，簽依通常程序審理，判決如左：
    主  文
丁○○共同意圖為自己不法之所有，以詐術使人將本人之物交付，處有期徒刑參月，
如易科罰金，以參佰元折算壹日。緩刑貳年。
    事  實
一、丁○○與不詳真實年籍自稱「丙○○」之成年男子為男女朋友關係，其二人均明
    知無力支付貸款，竟共同基於意圖為自己不法所有之犯意聯絡，於民國九十一年
    四月九日，以丁○○所有之車牌號碼Ｃ八—二一○五號自用小客車，由丁○○出
    具名義擔任債務人，以藉動產擔保交易法所定動產抵押之方式，佯向亞太商業銀
    行股份有限公司（以下簡稱亞太銀行）貸得新台幣（下同）三十萬元，而為動產
    擔保交易之債務人，雙方並約定貸款清償期限，自九十一年五月十六日起至九十
    四年四月十六日止，共分三十六期清償，每月一期，每期清償一萬零八百四十五
    元，標的物存放地點為高雄縣茄萣鄉○○路一八七號，在上揭貸款未付清前，丁○○僅得依約占有使用，不得將該車輛遷移、出賣、出質或為其他處分，並於亞
    太銀行之對保人員李祝吉與丁○○進行對保時，猶出示虛偽之薪資資料，使亞太
    公司不疑有詐而陷於錯誤，將前開款項交付予丁○○及自稱「丙○○」之人以清
    償購車款，而丁○○與自稱「丙○○」之人於貸得上開款項之一個月後，在未得
    亞太銀行同意之情形下，竟共同意圖不法之利益，將該自用小客車以十五萬元之
    代價擅自典當予台南縣永康市之某當鋪後取款花用，且自九十一年八月十六日即
    第四期起，即拒不繳付前開貸款，致使債權人乙○○○○份有限公司（該債權及
    動產抵押權由亞太銀行於九十一年七月十一日讓與乙○○○○份有限公司）追索
    無著而受有損害。
二、案經乙○○○○份有限公司訴由臺灣高雄地方法院檢察署檢察官聲請簡易判決處
    刑。
    理  由
一、訊據被告丁○○固坦承有於右揭時、地與其男友自稱「丙○○」之成年男子以動
    產抵押之方式向亞太銀行貸款購買車牌號碼Ｃ八—二一○五號之自用小客車，且
    於貸得款項之一個月後，在未得亞太銀行同意之情形下，即將該自用小客車以十
    五萬元之代價典當予台南縣永康市之某當鋪，而該貸款自第四期起即未依約清償
    之事實，惟矢口否認有詐欺之犯行，辯稱：伊是在不知情之情形下，才由其男友
    將自用小客車拿去典當的云云。然查，被告丁○○於九十一年四月九日，以其所
    有之車牌號碼Ｃ八—二一○五號自用小客車，以動產擔保交易法所定動產抵押之
    方式，向亞太銀行貸得三十萬元，而為動產擔保交易之債務人，雙方並約定貸款
    清償期限，自九十一年五月十六日起至九十四年四月十六日止，共分三十六期清
    償，每月一期，每期清償一萬零八百四十五元，標的物存放地點為高雄縣茄萣鄉
    ○○路一八七號，在上揭貸款未付清前，被告僅得占有使用，不得將該車輛遷移
    、出賣、出質或為其他處分，而被告丁○○貸得上開款項後，自九十一年八月十
    六日第四期起即未依約清償，而嗣後亞太銀行將該債權及動產抵押權於九十一年
    七月十一日讓與乙○○○○份有限公司等情，業據告訴人乙○○○○份有限公司
    之代理人甲○○於本院審理時指訴綦詳，並有車輛動產抵押貸款契約書、動產擔
  保交易動產抵押設定登記申請書、動產擔保交易動產抵押移轉契約書、債權讓與
    變更登記申請書、逾期及限催作業系統各一份附卷可稽（見發查卷第五頁至第八
    頁及本院卷第三十四頁）。又被告丁○○於本院審理時供稱：買車時伊沒有工作
    ，伊男友在做小額借貸，銀行對保時沒有給薪資證明，因為當時丙○○說要做假
    的資料給車行才可以貸款，車子買來之後，隔三、四天伊男友就叫伊拿去典當，
    但沒有成功，後來快過了一個月才當掉，由伊男友帶伊去台南縣永康市附近的當
    鋪把車子當掉，當了十五萬元，實際拿到十三萬二千元，錢由伊男友拿走等語（
    見本院卷第十九頁、第三十頁、第五十六頁、第七十八頁），是被告既明知向亞
    太銀行辦理動產抵押貸款時並無工作而無支付分期貸款之能力，竟以虛偽之薪資
    資料辦理貸款，其主觀上顯已認識其與自稱「丙○○」之男子之行為並非適法，
    且參以被告以動產抵押之方式取得該貸款後，僅繳納三期之款項，即未再繳納任
    何款項，復將所約定之標的物出質，衡情被告與自稱「丙○○」之男子苟無不法
    所有之意圖，自無於取得該貸款後，即未再依約清償，並將該自用小客車出質，
    又未以出質之價金繳納任何分期價金之理，益徵被告與自稱「丙○○」之男子對
    自己無力支付車款，應知之甚明，卻猶以動產抵押之方式取得貸款，其二人有詐
    欺之意圖至為灼然。綜上所述，被告前開所辯要屬事後卸飾之詞，不足採信。本
    件事證明確，被告犯行洵堪認定。
二、按動產擔保交易法第三十八條雖明文限制以債務人為犯罪主體，惟若與債務人有
    共同實施之情形，依刑法第三十一條第一項規定以共犯論之，則得為該罪之犯罪
    主體（最高法院八十七年度台非字第二五一號裁判參照），是自稱「丙○○」之
    男子雖非本件動產擔保交易之債務人，惟因與被告丁○○有犯意聯絡及行為分擔
    ，共同將動產擔保交易之標的物出質他人，仍得為動產擔保交易法第三十八條之
    犯罪主體，渠等右以向亞太銀行貸款購買自用小客車，再將該自用小客車典當得
    款之方式，詐取財物花用，核被告丁○○所為，係犯刑法第三百三十九條第一項
    之詐欺取財罪及動產擔保交易法第三十八條之罪。被告與自稱「丙○○」之成年
    男子間就上開犯行，有犯意聯絡及行為分擔，為共同正犯。被告所犯上開二罪之
    間，有方法結果之牽連關係，依刑法第五十五條之規定，應從一重之詐欺取財罪
    處斷。又被告所犯詐欺取財部分，雖未據起訴，惟與本件起訴之犯罪事實，既有
    牽連犯之裁判上一罪關係，本院自應併予審理，附此敘明。爰審酌被告違反動產
    擔保交易契約，未依約付清價款即將標的物任意典當取款花用，致告訴人追索無
    著而受損害，然念其犯後坦承部分犯行，且與告訴人達成和解，有清償協議書一
    份在卷可憑（見本院卷第八十二頁），所犯情節尚非重大，及態度良好等一切情
    狀，量處如主文所示之刑，並諭知易科罰金之折算標準。末查被告前未曾受有期
    徒刑以上刑之宣告，有臺灣高等法院被告全國前案紀錄表及臺灣高雄地方法院檢
    察署刑案資料查註記錄表各一份在卷可稽，念其思慮未週，致觸犯本案犯行，然
    已與告訴人達成和解，信其經此偵、審程序及科刑之教訓後，當知所警惕，應無
    再犯之虞，是本院認前開對其宣告之刑，以暫不執行為適當，爰併予宣告緩刑二
    年，以啟自新。
三、至於自稱「丙○○」之成年男子所涉犯前開罪嫌部分，因未經起訴，本院自無從
    予以審究，而應由檢察官另行偵查辦理，附此敘明。
據上論斷，應依刑事訴訟法第四百五十二條、第二百九十九條第一項前段，動產擔保
交易法第三十八條，刑法第十一條前段、第二十八條、第三十一條第一項、第三百三
十九條第一項、第五十五條、第四十一條第一項、第七十四條第一款，罰金罰鍰提高
標準條例第一條前段、第二條，判決如主文。
本案經檢察官陳俊宏到庭執行職務。
中      華      民      國    九十二    年      九      月    二十三    日
                                    臺灣高雄地方法院刑事第十二庭
                                        法  官    廖純卿
右正本證明與原本無異。
如不服本判決，應於判決送達後十日內，向本院提出上訴狀。
                                        書記官    劉企萍
中      華      民      國    九十二    年      九      月    二十六    日
附錄本案判決論罪科刑法條全文：
刑法第三百三十九條第一項
意圖為自己或第三人不法之所有，以詐術使人將本人或第三人之物交付者，處五年以
下有期徒刑、拘役或科或併科一千元以下罰金。
動產擔保交易法第三十八條
動產擔保交易之債務人，意圖不法之利益，將標的物遷移、出賣、出質、移轉、抵押
或為其他處分，致生損害債權人者，處三年以下有期徒刑、拘役或科或併科六千元以


司法院資訊處製作；財團法人民間司法改革基金會備份。
